最高法院刑事判決　　　　　　　　　 111年度台上字第1976號
上　訴　人　林建富


選任辯護人　王志傑律師
上列上訴人因家暴傷害案件，不服臺灣高等法院中華民國111年1
月20日第二審判決（110 年度上訴字第3229號，起訴案號：臺灣
基隆地方檢察署110 年度偵字第3248號），提起上訴，本院判決
如下：
    主  文
上訴駁回。
    理  由
一、按依刑事訴訟法第377 條規定，提起第三審上訴，應以原判
    決違背法令為理由，係屬法定要件；而上訴第三審法院之案
    件，是否以判決違背法令為上訴理由，應就上訴人之上訴理
    由書狀加以審查。如果上訴理由書狀並未具體指摘原判決不
    適用何種法則或如何適用不當，或所為指摘，顯與法律規定
    得為第三審上訴理由之違法情形不相適合時，均應認其上訴
    為不合法律上之程式，予以駁回。至於原判決究竟有無違法
    ，與上訴是否以違法為理由，係屬二事。
二、本件原審經審理結果，認為上訴人林建富如原判決事實欄所
    載傷害犯行明確，因而維持第一審所為，論處上訴人傷害罪
    刑，駁回檢察官及上訴人在第二審之上訴，已詳敘調查、取
    捨證據之結果及憑以認定犯罪事實之心證理由。上訴人不服
    ，提起第三審上訴。
三、經查：
(一)原判決對本件上訴人持水果刀刺擊告訴人林建德成傷之行為
    ，論以傷害罪刑，就上訴人主張本件其因遭告訴人持大理石
    衣架毆傷，始持刀反擊，應屬正當防衛云云之辯解，業以告
    訴人於第一審係指訴本案現場衣架中間僅以接頭銜接，其舉
    起時已鬆脫，故勉力將之撐住，其以掛衣架抵擋於上訴人下
    腹肚臍位置，上訴人竟直接持刀向其刺擊，其一時鬆手，衣
    架因而墜落地板致底盤破碎，其始終未曾持衣架毆打上訴人
    等語，二人情詞各執；經原審當庭勘驗案發後到場處理之員
    警所持密錄器之影像，上訴人固曾向獲報至現場之警員陳述
    上情，有卷附勘驗筆錄可按，然依現場照片所示，本案現場
    確有一底座已碎裂成數片，且木質掛衣桿亦斷裂為二之掛衣
    架置於地上，掛衣架連接底座之木質掛衣桿前方，確有一突
    出之卡榫，苟如上訴人所辯，該掛衣架確經告訴人持以毆打
    上訴人致木質掛衣桿斷裂，則掛衣桿理應出現不規則之斷裂
    痕，且現場應會留有斷裂之碎片，然觀諸上開照片，僅見掛
    衣架底座碎裂及一分為二之該木質掛衣桿，此外未見有何斷
    裂痕或裂解碎片，是上訴人上開所辯是否屬實，已有可疑，
    又自該掛衣架掉落地面後，底座裂為數片之情以觀，該掛衣
    架應具相當重量，而上訴人上開辯解既謂遭告訴人持該掛衣
    架毆打其左後背致斷裂云云，則上訴人受此重擊，其傷勢應
    目視即顯可易見，然依上開警員密錄器影像擷圖所示，上訴
    人未穿著上衣之上半身卻未見有任何傷勢，益徵上訴人所辯
    遭告訴人持掛衣架毆打之不法侵害，並非實在，上訴人對告
    訴人之傷害行為，已不符合正當防衛之構成要件；況上訴人
    於第一審亦自承其回房間時，告訴人並未在後尾隨而係逗留
    於客廳，旋其自房間取出水果刀至告訴人面前，兩相對峙等
    語，是告訴人對上訴人縱有上開辯解所稱之不法侵害，俟上
    訴人返回房間取刀後再與告訴人對峙時，該不法侵害已結束
    ，斯時上訴人持刀攻擊告訴人，客觀上，已非對正面臨之不
    法侵害所為必要之排害行為，因認無正當防衛可言，並敘明
    上訴人聲請訊問證人簡明福，因與第一審所為重複，有違刑
    事訴訟法第196 條規定，故不再贅予傳喚等語，詳予駁斥，
    核已就卷內訴訟資料，逐一剖析，參互審酌，就其證據取捨
    及得心證之理由詳為論述，顯無違背客觀上之經驗法則與論
    理法則。
(二)上訴意旨以原判決無視於上開密錄器影像，亦未依上訴人聲
    請傳喚證人簡明福以查明上訴人於案發之際對其所述之案發
    經過，即不採納上訴人所為遭告訴人持衣架毆打始持刀正當
    防衛之辯解，而採信告訴人否認持衣架打上訴人之不實供述
    ，有查證未盡、理由不備等違法云云，核係就原判決已詳為
    調查、說明之事項，徒憑上訴人片面之主觀意見，任意指摘
    。
(三)原判決認定本件案發經過，上訴人與告訴人爭執後，係自行
    進入房內取刀後復返回客廳時，始與告訴人對峙之事實，係
    援引上訴人於第一審審理時之供述為憑，核與該次審理筆錄
    記載之意旨，並無扞格，有該審理筆錄為憑，上訴意旨空言
    指與卷證不符，有證據上理由矛盾云云，顯係未依卷證而為
    指摘。又原判決進而以姑不論上訴人指遭告訴人持衣架傷害
    云云不實而無足採，即依上訴人此部分供述，亦已足推論上
    訴人持刀與告訴人對峙之時，已無告訴人對持衣架對其侵害
    可言，因而未採納上訴人正當防衛之辯解，經核並無不合；
    上訴意旨猶指摘原判決忽略上訴人係受瘀血傷，需數小時後
    始會呈現，徒執甫案發時警員拍攝之上訴人上身照片未見傷
    痕為據，逕認上訴人所言不實，並強將上訴人遭告訴人攻擊
    後，回房間取出水果刀與告訴人對峙之連續動態過程，割裂
    為二，認告訴人攻擊行為已結束，均有違誤云云，核係原判
    決之論述於不顧，徒憑己意，並重為事實之爭執，殊不足取
    。
(四)原審對上訴人之量刑，業引用第一審判決，於理由欄內詳予
    說明係審酌上訴人因與告訴人口角衝突率而持水果刀刺傷告
    訴人之犯罪動機、手段，致告訴人傷勢嚴重並危及性命之犯
    罪所生危害，上訴人雖坦承傷害行為，然始終將犯案之動機
    歸咎於告訴人，迄今未得到告訴人之原諒，亦未與告訴人達
    成和解之犯後態度，並參以上訴人前因持刀刺殺租屋處保全
    人員犯殺人未遂罪，經法院判處罪刑確定，入監服刑3 年，
    甫於民國109年9月28日假釋出監，竟於假釋期間再度持刀犯
    案等素行情形，兼衡上訴人智識程度、家庭狀況等一切情狀
    ，顯已依刑法第57條，以上訴人之責任為基礎，並注意該規
    定所列舉各項科刑輕重標準，而為刑之量定，既未逾越法定
    刑，亦無濫用裁量權之情事，本難謂於法有違。上訴意旨以
    原判決量刑漏未斟酌本件上訴人傷害犯行係起因於代鄰居向
    告訴人催討其積欠之債務，遭告訴人責罵、攻擊之犯罪所受
    刺激，案發後上訴人已請家人電召救護車，並持告訴人健保
    卡協助就醫等之犯後態度，量處有期徒刑4 年，幾達傷害罪
    最高法定刑，有理由不備之違法云云，核係就原審量刑職權
    之適法行使及已經原審論斷、說明之事項，依憑己意，恣意
    指摘，亦無足取。
(五)其餘上訴意旨所指各節，亦均非確實依據卷內訴訟資料具體
    指摘原判決究有如何違背法令之情形，自亦不足據以辨認原
    判決已具備違背法令之形式。
四、綜上所述，本件上訴意旨，無非係就屬原審採證認事職權之
    適法行使及原判決已說明事項，徒憑己見，任意指摘為違法
    ，且仍為單純事實之爭執，俱難謂為適法之第三審上訴理由
    。是本件上訴違背法律上之程式，應予駁回。
據上論結，應依刑事訴訟法第395條前段，判決如主文。      
中    華    民    國   111    年    5     月    18    日
                  刑事第九庭審判長法  官  蔡  彩  貞（主辦）  
                                  法  官  梁  宏  哲  
                                  法  官  周  盈  文  
                                  法  官  蔡  廣  昇  
                                  法  官  莊  松  泉  
本件正本證明與原本無異
                                  書記官
中    華    民    國   111    年    5     月    25    日